最高法院刑事判決　　　　　　九十六年度台上字第一四二七號
上　訴　人　甲○○
上列上訴人因違反毒品危害防制條例等罪案件，不服台灣高等法
院台南分院中華民國九十五年十二月十九日第二審更審判決（九
十五年度重上更(三)字第二九六號，起訴案號：台灣台南地方法院
檢察署九十三年度偵緝字第二三八號），提起上訴，本院判決如
下：
    主  文
原判決撤銷，發回台灣高等法院台南分院。
    理  由
本件原判決認定上訴人即被告甲○○綽號「金仔」，基於意圖營
利販賣及轉讓第二級毒品安非他命（以下簡稱安非他命）之概括
犯意，先於民國九十一年十月中旬至同年十二月底，連續在屏東
縣潮州鎮其租屋住宅內（詳細地址不詳），販賣安非他命予劉秀
惠，每次販賣二至三錢、每錢新台幣（下同）三千五百元，共六
次，前開販賣毒品所得計四萬二千元（以最有利於上訴人之方式
計算，即每次販賣二錢共七千元）。復承上之犯意，自九十二年
十月初起，至同月二十二日止，由李孟儒撥打上訴人所有之「00
00000000」號行動電話，與上訴人約定在台南縣永康市○○街二
六七巷八十弄十八號五樓之六處所（該處所為李孟儒乾姐周婉鳳
朋友江怡君承租後交周婉鳳使用，嗣周婉鳳因毒品案入所執行觀
察勒戒，而將鑰匙交李孟儒使用）內見面，上訴人再以每包五百
元、一千元不等之價格，在上開處所連續販賣安非他命予李孟儒
共三次（以最有利於上訴人之方式計算，即其中二次各販賣五百
元之安非他命，另一次販賣一千元之安非他命），前開販賣毒品
所得計二千元，合計販賣安非他命所得共四萬四千元。另於九十
二年八、九月間在永康市○○街二六七巷八十弄十八號五樓之六
周婉鳳住所，先後四次將安非他命無償轉讓給周婉鳳吸食。嗣於
九十二年十月二十二日前某日，上訴人意圖販賣而向不詳之人購
入安非他命後，為避免隨身攜帶為警查獲，遂先將購得之安非他
命寄放於上開處所。九十二年十月二十二日下午1時許，劉秀惠
因心情不佳，欲購買安非他命施用，聯絡周婉鳳未果，乃撥打李
孟儒所持用之「0000000000」號行動電話表明前情，李孟儒於電
話中告以上訴人在上開處所寄放有安非他命，並約劉秀惠至上開
處所會合。迨劉秀惠於同日下午二時許抵達後，李孟儒即撥打上
訴人所持用之「0000000000」號行動電話聯絡上訴人，詎上訴人
為請李孟儒、劉秀惠幫其找其他買主，亦承上開轉讓毒品之概括
犯意，於九十二年十月二十二日下午二時四十一分許，在電話中
表明讓劉秀惠、李孟儒試用其所寄放在上開處所之安非他命，而
無償轉讓予劉秀惠、李孟儒各1次。嗣於同日下午四時三十分許
，為警搜索上開處所，當場查扣上訴人所有之安非他命共七包（
毛重七二．六九公克，總淨重六九．六五公克，共取０．一九公
克供鑑驗用罄，餘重六九．四六公克）而查獲，因而撤銷第一審
之科刑判決，改判仍論處上訴人連續販賣第二級毒品及連續轉讓
第二級毒品罪刑，固非無見。
惟查：(一)、有罪之判決書，應於理由內記載認定犯罪事實所憑之
證據及其認定之理由，為刑事訴訟法第三百十條第一款所明定。
故有罪之判決書，對於證據之具體內容，及法院本於如何之經驗
法則、論理法則或其他證據法則，而為合理判斷證據之價值及證
明力，並定其取捨與所形成之心證，均應詳為闡析論敘，載明於
理由內，否則即屬判決不載理由，其判決當然為違背法令。又犯
施用毒品罪，供出毒品來源，因而破獲者，得減輕其刑，毒品危
害防制條例第十七條定有明文。為防範施用毒品者作利己損人之
不實供述，以邀上開減輕其刑寬典，自須以其他補強證據擔保該
項供述之真實性，始得作為判斷之依據。故事實審法院對上揭供
述，仍須調查其他證據，以資審認，必至因其他證據證明力之佐
證，已可確信該項供述為真實而無合理之懷疑時，始得據為對他
人不利之認定。本件原判決引用證人劉秀惠、李孟儒即施用毒品
者之證言，並參酌永康派出所所長莊志強之證言據為不利上訴人
之論斷。然原判決認定上訴人販賣及轉讓安非他命予劉秀惠、李
孟儒、周婉鳳之時間，除被查獲該次外，其餘均不相同，且係個
別為之。依原判決理由三（三）（第七頁）之說明，警員莊志強
係證稱：因勤區警員向其反應該戶（即查獲地）有販賣毒品情形
始加以查證，原先之線報是指周婉鳳在販毒等語，與原判決認定
上訴人在屏東縣潮州販賣安非他命予劉秀惠部分有何關連？且依
卷附「在監所最新資料通報表」之記載，周婉鳳係於九十二年十
月十七日為警查獲並送觀察勒戒（九十二年度偵字第一二四七０
號偵查卷第二一頁），距離本案查獲日即同年月二十二日不過五
日，周婉鳳於偵查中則證稱：「因我被抓所以將鑰匙交給李孟儒
」等語（同上偵查卷第五三頁），如果屬實，是否指周婉鳳於為
警查獲前均居住於該處？則警員莊志強之證言與上訴人販賣安非
他命予李孟儒部分有何關連性？否則如何得以參佐補強，證明劉
秀惠、李孟儒二人之證言為真實，並據以論斷上訴人有本件販賣
犯行？又劉秀惠證稱上訴人販賣安非他命之數量、次數等，前後
並非完全一致，李孟儒就其是否向上訴人購買安非他命之證言，
前後亦非完全相符，二人所述究以何者為真？與周婉鳳之證言部
分有何其他補強證據可供參酌，足以證明三人之證言具有憑信性
而與事實相符，並得為上訴人不利之認定？此部分原判決未予論
斷說明，已有判決不載理由之違背法令。況關於上訴人販賣安非
他命予劉秀惠部分，劉秀惠於原審證稱：「（審判長問：為何有
錢跟他買？）我與男友周正興籌錢去向他買的；（辯護人問：你
要去甲○○購買安非他命之前是先如何與甲○○聯絡？）由我男
友周正興打（甲○○的手機）；（辯護人問：你如何去甲○○的
住處？）我男友的弟弟借車去的；（審判長問：你對於你男友周
正興在本院更審前作證之證詞，有何意見？）我都與男友周正興
去，沒有單獨一個人去。（審判長問：對於周正興說你沒有單獨
去找過甲○○，你沒有工作，你沒有錢，有何意見？）沒有意見
；我說都是與周正興去購買的，錢由周正興給付的。」等語（更
三卷第二二四至二二五頁），證人周正興於原審法院則證稱：「
（辯護人問：你是否知悉劉秀惠有無跟別人買過安非他命）？應
該沒有吧，她都跟我在一起；我有與劉秀惠去甲○○家裡，我只
是去找被告而已……我們並沒有買賣；我同居人一個人不曾去過
被告的家；（檢察官問：你怎麼知道劉秀惠沒有單獨去過被告家
？）她不認識被告；（檢察官問：毒品向何人買的？）朋友；（
檢察官問：是否在庭被告？）不是；（檢察官問：劉秀惠毒品如
何得來？）我們一起去買的，回來一起吸食；（劉秀惠）沒有長
距離離開過我，當時我們二人都住台南；（檢察官問：劉秀惠沒
有錢買？）她沒有工作沒有錢，我在扶養她；（檢察官問：你確
定劉秀惠沒有單獨找過被告？）肯定沒有，那段時間她沒有車子
……我去找我哥哥順便去被告家，我們並沒有買賣關係。」等語
（更二卷第八十二至八十五頁），二人就一起購買安非他命部分
陳述雖屬一致，但就是否向上訴人購買安非他命部分，所陳並不
相符，果劉秀惠所言屬實，其向上訴人購買毒品均係與男友周正
興同行並由周正興支付價款，何以周正興為不同之陳述？二人所
述究以何者為真正？如何據以證明劉秀惠之證詞與事實一致？周
正興之證言如何不可採信而無從為上訴人有利之論斷？再上訴人
於第一審供陳：「（法官問：有無讓他們二人試吃安非他命？）
我有跟他們說相請的（台語發音）；（法官問：劉秀惠、李孟儒
都說是在屏東跟你買的，是否確實如此？）那是之前在屏東的事
；（法官問：你請他們前述二人是請何種毒品？）安非他命，我
那邊有，他們就會過來，我就會請他們；我不是轉讓毒品給證人
李孟儒、劉秀惠、周婉鳳，我是相請（台語）。」（第一審卷第
十七、十八、四五頁）等語，究竟何指？與本件有無關聯？以上
各情，事涉上訴人有無販賣或轉讓安非他命犯行，且與公平正義
之維護，或對被告之利益有重大關係事項攸關，自應詳予調查釐
清論述說明。原審就上情未詳予調查釐清，即逕為不利上訴人之
認定，自有查證未盡及理由欠備之違法。(二)、關於上訴人轉讓安
非他命部分，原判決理由三（應為四之誤）（四）（第九頁）說
明：「佐以卷附之證人李孟儒所有之『0000000000號』行動電話
雙向通聯紀錄及發話紀錄各乙份，可知證人李孟儒之『00000000
00號』與被告之『0000000000號』行動電話，於九十二年十月二
十二日，確有彼此通話之情形（見偵字第一二四七０號卷第二四
至四六頁、偵緝卷第三九至四八頁），益徵證人劉秀惠所述被告
甲○○於九十二年十月二十二日，於電話中表示免費提供安非他
命予劉秀惠、李孟儒施用乙情，應屬無訛。」然九十二年度偵字
第一二四七０號偵查卷第二四至四六頁為「0000000000」號電話
之發話紀錄，而九十三年度偵緝字第二三八號偵查卷第三九至四
八頁則為「0000000000」號行動電話之雙向通聯紀錄，與原判決
認定李孟儒使用之「0000000000」號行動電話均不相同，本院前
次發回意旨已予指明，乃原判決猶引用「0000000000」號行動電
話雙向通聯紀錄作為認定「0000000000」與「0000000000」號行
動電話間有通話之證明，自有適用之證據與卷內證據資料不相符
合之違法。以上或為上訴意旨所指摘，或為本院得依職權調查之
事項，應認上訴為有理由。按第三審法院應以第二審判決所確認
之事實為判決基礎，刑事訴訟法第三百九十四條第一項前段定有
明文。原判決上述之違背法令，影響於事實之確定，本院無可據
以為裁判，應將原判決撤銷，發回原審法院更為審判。
據上論結，應依刑事訴訟法第三百九十七條、第四百零一條，判
決如主文。
中　　華　　民　　國　九十六　年　　三　　月　二十二　日
                      最高法院刑事第一庭
                          審判長法官  董　明　霈
                                法官  林　茂　雄
                                法官  張　祺　祥
                                法官  呂　永　福
                                法官  蘇　振　堂
      本件正本證明與原本無異
                                      書  記  官
中　　華　　民　　國　九十六　年　　三　　月　二十七　日
                                                      Ｅ
